【裁判字號】    99,事聲,10072
【裁判日期】    991007
【裁判案由】    確定訴訟費用額
【裁判全文】
臺灣臺北地方法院民事裁定           99年度事聲字第10072號
異  議  人  甲○○
相  對  人  乙○○
            台視套房投資大廈管理委員會
上列當事人間聲請確定訴訟費用額事件，異議人對於本院民國99
年8月4日99年度司聲字第631號裁定聲明異議，本院裁定如下：
    主    文
異議駁回。
    理    由
一、本件異議意旨略以：相對人提起確認重新改選會議無效之訴
    訟，經本院99年度司聲字第631號裁定確定訴訟費用額為新
    台幣（下同）7,560元，惟原裁定將參加訴訟裁判費用、資
    料使用費（即法庭錄音光碟費）、影印文件費用（即閱卷影
    印費）及律師酬金剔除，顯有未當，爰依法聲明異議等語。
二、按法院未於訴訟費用之裁判確定其費用額者，第一審受訴法
    院於該裁判有執行力後，應依聲請以裁定確定之；依前開規
    定確定之訴訟費用額，應於裁定送達之翌日起，加給按法定
    利率計算之利息；第三審律師之酬金，為訴訟費用之一部，
    並應限定其最高額，民事訴訟法第91條第1項、第3項、第
    466條之3第1項分別定有明文。而所謂訴訟費用，包括裁判
    費、本法第77條之23至第77條之25所定之費用，包括訴訟文
    書之影印費、攝影費、抄錄費、翻譯費、證人及鑑定人日旅
    費、及其他進行訴訟之必要費用，合先敘明。
三、經查，本件聲請人與相對人間請求確認重新改選會議無效事
    件，已經本院94年度訴字第4045號、台灣高等法院94年度上
    字第852號判決確定，其變更及追加之訴訴訟費用，應由相
    對人連帶負擔，有各該判決書為證。嗣異議人向本院聲請確
    定訴訟費用額，經本院於民國99年8月4日以99年度司聲字第
    631號裁定相對人負擔之訴訟費用額確定為7,560元，及自本
    裁定送達相對人之翌日起至清償日止，按週年利率百分之5
    計算之利息。惟據異議人所提出之訴訟費用計算書，其中項
    目五「參加訴訟裁判費」並非由異議人所繳納，亦與系爭案
    件無涉，自非異議人所得主張；再者，依民事訴訟法第466
    條之3第1項明定第三審律師之酬金為訴訟費用之一部，然異
    議人所請求者並非第三審之律師酬金，自不得據此主張第二
    審之律師酬金為訴訟費用。異議人雖另以依民事訴訟法第77
    條之23、第77條之24規定，認閱卷影印費77元、法庭錄音光
    碟費100元及異議人到場之費用3,000元均為訴訟費用；惟：
  (一)按當事人、法定代理人或其他依法令代當事人為訴訟行為之
    人，經法院命其於期日到場或依當事人訊問程序陳述者，其
    到場之費用為訴訟費用之一部；前項費用額之計算，準用證
    人日費、旅費之規定，民事訴訟法第77條之24固設有規定，
    惟上開規定，乃指法院依民事訴訟法第203條第1款、第26 9
    條第1款、第378條之規定命當事人或法定代理人本人到場，
    或依同法第367條之1規定訊問當事人，當事人或法定代理人
    本人不從命令則發生同法第576條第1項之效力者，當事人或
    法定代理人本人之到場始有依同法第77條之24規定計算為訴
    訟費用之適用，查異議人於本院行言詞辯論程序時到場，均
    非屬法院依民事訴訟法第203條第1款、第269條第1款、第
    378條之規定命當事人或法定代理人本人到場，或依同法第
    367條之1規定訊問當事人之情形，不符同法第77條之24規定
    ，尚無從認列訴訟費用。
  (二)次按民事訴訟法第77條之23第1項規定：「訴訟文書之影印
    費、攝影費、抄錄費、翻譯費，證人、鑑定人之日費、旅費
    及其他進行訴訟之必要費用，其項目及標準由司法院定之。
    」所謂之訴訟費用之影印費，係指當事人就卷內相關訴訟文
    書有必要影印之情形，應解為並不包括當事人就所提出之相
    關書狀應自行影印交付他造、或當事人任意自行影印資料等
    在內，卷內並無屬必要訴訟文書而為聲請人未持有需為影印
    ，聲請人主張訴訟文書之影印費77元及法庭錄音光碟費100
    元應列為訴訟費用予以核計，亦無理由，是原裁定認定所命
    異議人負擔之訴訟費用額，與上開認定結果相符，異議意旨
    指摘原裁定對於負擔訴訟費用之計算有誤，聲明廢棄，為無
    理由，應予駁回。
四、據上論結，本件異議為無理由，依民事訴訟法第240條之4第
    3項後段，裁定如主文。
中    華    民    國    99    年    10    月    7     日
                  民事第四庭    法  官  陳靜茹
以上正本係照原本作成。
本裁定不得抗告。
中    華    民    國    99    年    10    月    7     日
                                書記官  鄭雅雲

司法院資訊處製作；財團法人民間司法改革基金會備份。
